臺灣新竹地方法院刑事判決
111年度易字第441號
公  訴  人  臺灣新竹地方檢察署檢察官周文如
被      告  鍾尚超




上列被告因竊盜案件，經檢察官提起公訴（111年度偵字第4340
號），本院認為宜以簡式審判程序審理，判決如下：
    主  文
鍾尚超犯竊盜罪，處有期徒刑肆月，如易科罰金，以新臺幣壹仟
元折算壹日。
    犯罪事實及證據名稱
一、本件除犯罪事實應更正為「：：：遂意圖為自己不法之所有
    ，基於竊盜之犯意，以自備六角板手（未扣案），將原懸掛
    ：：：」；證據應增加「被告於審理中之自白」外，其餘均
    引用檢察官起訴書所載（如附件）。
二、本院對於刑法第321條第1項第3款規定：「攜帶兇器」而犯
    竊盜罪之意見：
  １、刑法第321條之加重竊盜罪與同法第320條之普通竊盜罪雖
      均為竊盜罪，惟前條主刑並無拘役刑或罰金刑，且最低本
      刑為有期徒刑六月以上，與後條相比明顯較重，立法者顯
      然認為刑法321條之加重竊盜罪係比刑法第320條普通竊盜
      罪侵害（或極有可能侵害）被害人更嚴重的法益，所以才
      需科予較重的刑罰。
　　　果爾，則在解釋刑法第321條各款之加重要件時，即應採
      取較嚴謹之方式，以避免因過度擴張解釋，造成上開兩法
      條間之適用無法明確區隔，致產生罪刑不相當的不當結果
      。
　２、按「兇器」應符合下列任何一項之定義：
　（１）在客觀上依一般人的通常認知均可以明顯被認為係足以
        致人死傷之器械，例如：刀、槍等。
　（２）在行為人主觀上預設其所持器械係要用以致人死傷，例
        如：行為人持鐵製「筷子」刺傷被害人的眼睛。　  　
　３、「兇器」與「工具」不同：　
　（１）行為人為犯罪行為時有時會持有「工具」，有時不會持
        有「工具」；而有時持有工具是遂行犯罪行為所必須，
        有時則否。
　　　　又行為人持有用以犯罪之任何工具並不必然應被認定為
        係兇器，否則任何持有工具竊盜之行為，幾乎均僅能該
        當加重竊盜罪之構成要件，而無成立普通竊盜罪之可能
        。
　（２）竊盜的犯罪方式雖極為多樣，不必然一定要持工具犯案
        ，惟以本件為例，欲竊取以螺絲釘固定而懸掛在車上之
        車牌，若不持用工具（例如：六角板手），根本無法取
        下車牌，而此類型之犯罪方式，若將任何工具一律認為
        係兇器，則幾無成立普通竊盜罪之可能，此顯然有違罪
        刑不相當之原則甚明。
　４、本件無法確認作案工具係「兇器」：
　（１）本件被告雖自承係使用「六角扳手」竊取車牌，惟上開
        工具卻未扣案，則該作案工具其長度、形狀、材質、是
        否尖銳等均完全未明，能否僅因被告自白其使用「六角
        扳手」竊盜（按六角扳手僅係一種「物品名稱」，並非
        必然就是兇器，而刑法第321條第1項第3款係規定：「
        攜帶兇器」犯竊盜罪，並非攜帶六角扳手竊盜），即可
        以遽認定該工具係屬於「兇器」，尚有極大的疑義。 
　（２）另「六角扳手」依一般人的通常認知並無法明顯可以被
        認為係足以致人死傷之器械；再者，被告僅係使用六角
        扳手作為犯罪之「工具」，並未預設持以傷人（院卷第
        101頁），則依本院上開對於兇器的定義，亦顯然非屬
        兇器甚明。　　
　（３）綜上所述，本件被告所為並不該當刑法第321條第1項第3
        款之「攜帶兇器」而犯竊盜罪。　　　　　　　
三、沒收部分：本件被告所竊得之上開車牌業已發還被害人（院
    卷第47頁），爰不予宣告沒收。
四、應適用之法條：
（一）刑事訴訟法第273條之1第1項、第299條第1項前段、第310
      條之2、第454條第2項、第300條。
（二）刑法第320條第1項、第41條第1項。
五、如不服本判決，得自判決送達之日起20日內，向本院提起上
    訴。
六、本案經檢察官黃翊雯到庭執行職務。　　　
中　　華　　民　　國　　111 　年　　9 　　月　　14　　日
                  刑事第四庭法  官    陳健順
以上正本證明與原本無異。
中　　華　　民　　國　　111 　年　　9 　　月　　15　　日
                            書記官    吳玉蘭
附錄本案論罪科刑法條全文：
中華民國刑法第320條
意圖為自己或第三人不法之所有，而竊取他人之動產者，為竊盜
罪，處 5 年以下有期徒刑、拘役或 50 萬元以下罰金。
附件：
臺灣新竹地方檢察署檢察官起訴書
                                     111年度偵字第4340號
　　被　　　告　鍾尚超　男　31歲（民國00年0月0日生）
　　　　　　　　　　　　住○○市○○區○○街00○0號
　　　　　　　　　　　　居新竹縣○○鄉○○○街0號4樓
　　　　　　　　　　　　國民身分證統一編號：Z000000000號
上列被告因竊盜案件，業經偵查終結，認應該提起公訴，茲將犯
罪事實及證據並所犯法條分敘如下：
　      犯罪事實
一、鍾尚超於民國111年3月9日凌晨1時30分許起至同日凌晨2時
    許，在新竹縣湖口鄉永順街某處，見楊紹明停放在該處之車
    牌號碼0000-00號自用小客車無人看管，遂意圖為自己不法
    之所有，基於加重竊盜之犯意，以自備客觀上足為兇器之六
    角板手（未扣案），將原懸掛於上開車輛之車牌2面拆卸，
    得手後，旋將之懸掛於原已註銷之車牌號碼0000-00號自用
    小客車使用。嗣於同年月17日晚間8時許，鍾尚超駕駛上開
    車輛搭載不知情友人倪宏偉、郭子靖，行經新北市○○區○○○○
    路0號前爪峰抽水站時，為警執行臨檢勤務攔查發現該車之
    車牌與車身號碼不符而查獲，並扣得上開車牌2面。
二、案經楊紹明訴由新北市政府警察局瑞芳分局報告偵辦。
　　　　證據並所犯法條
一、上揭犯罪事實，業據被告鍾尚超於警詢及本署偵查中坦承不
    諱，核與告訴人楊紹明及證人倪宏偉、郭子靖於警詢之證述
    情節相符，並有新北市政府警察局瑞芳分局扣押筆錄、扣押
    物品目錄表、新北市政府警察局舉發違反道路交通管理事件
    通知單影本等各1份、車輛詳細資料報表2份及查獲照片2張
    等在卷可資佐證，是被告犯嫌已堪認定。
二、核被告所為，係犯刑法第321條第1項第3款之攜帶兇器竊盜
    罪嫌。
三、依刑事訴訟法第251條第1項提起公訴。
  　此　致
臺灣新竹地方法院
中　　華　　民　　國　 111　　年　　4 　　月　　29　　日
　　　　　　　　　　　　　　　檢　察　官  周文如